【裁判字號】    98,聲再,215
【裁判日期】    980630
【裁判案由】    殺人
【裁判全文】
臺灣高等法院刑事裁定                98年度聲再字第215號
再審聲請人
即受判決人  甲○○
上列聲請人因殺人案件，對於本院九十二年度重上更(三)字第二十
九號，中華民國九十二年四月十五日第二審確定判決（台灣新竹
地方法院八十九年度重訴字第五號，起訴案號：台灣新竹地方法
院檢察署八十九年度偵字第一八三四號），聲請再審，本院裁定
如下：
    主  文
再審之聲請駁回。
    理  由
一、聲請意旨略以：「…(1)九十二年度重上更(三)字第二十九號判
    決，認定聲請人涉有共同殺人之事實，係以聲請人於民國八
    十七年十月十七日，侵入被害人傅錦坤家中行竊，遭被害人
    發現，聲請人為免日後被指認之虞，遂與共同被告（張坤明
    ）犯意聯絡，由聲請人『從後抱住』被害人，共同被告則持
    『砧板』敲擊被害人頭部前額一下，致被害人受有：『左前
    額一點一乘零點三公分裂傷、後端三點六乘二點一公分之裂
    傷，右前額一點二乘零點三公分之裂傷、後端一點四乘零點
    八公分裂傷，而四處中央有六乘五公分之顱骨凹陷，並有一
    長二十二公分之線狀骨折，前腦窩底有粉碎性骨折，大腦有
    明顯水腫及多處蜘蛛膜下腔出血等傷害。聲請人及共同被告
    不顧被害人之呻吟及頭部"大量流血"，已無力反抗，再由聲
    請人及共同被告，二人合力將被害人抬移至房間，並施以綑
    綁…』等情。聲請人為案件之被告，就未參與犯案提出辯解
    ，並就案件所形之『直接證據』，聲請調查…聲請人聲請調
    查於命案發生時（八十七年十月十七日），所穿著之衣褲、
    鞋子等物，實非無據…原判決事實認定被害人係由聲請人『
    從後抱住』，如是，依被害人傷勢…被害人於此『大量流血
    』情況下，所穿著之衣物何能避免沾染血跡；且又須搬抬，
    並綑綁被害人，按此雜冗行為，更難避免，聲請人就存有法
    律上合理懷疑情形下，原審法院自亦應職權究明，然原審逕
    以：『本件查獲被告時，距案發當時已一年餘，未扣得被告
    甲○○當時所穿著之衣物…』云云，但依九十一年度辯丙字
    第二六三號辯護書第五頁第十行至第六頁第二行，則可清楚
    證明聲請人所聲請調查之證據（諸如：衣褲、鞋子）等物證
    ，已為命案發生當時承辦之警局扣押在案，並送警政署逕（
    進）行數種尖端科學鑑識法，排除聲請人涉案嫌疑，且有二
    紙鑑驗證書在卷可稽；如是，此等昭然若揭之證據顯現，誠
    與確定判決所援引『並未扣得』等語有違，亦令聲請人頓生
    原審法院是否就此證據未經調查之疑竇。(2)刑事訴訟法上一
    再嚴格要求『認定事實應依證據，無證據自不得以擬制之法
    』為犯罪事實認定…聲請人所聲請調查之證據，確足有影響
    判決重大結果，原判決卻未依卷內『原始證據』之存在審慎
    斟酌，無憑據以『並未扣得』等語，遮彌（弭）此項有利聲
    請人之重要證據，按此疏漏，足有聲請再審之必要然性…懇
    請鈞長詳核斟酌…」等語。
二、按因發見確實之新證據，足認受有罪判決之人應受無罪之判
    決者得聲請再審，固為刑事訴訟法第四百二十條第一項第六
    款所明定。惟此所謂發見新證據，係指該證據當時已經存在
    ，為法院及當事人所不及知，不及調查斟酌，至其後始行發
    見，且就證據本身形式上觀察，固不以絕對不須經過調查程
    序為條件，但必須顯然可認為足以動搖原有罪確定判決，而
    為受判決人無罪、免訴、免刑或輕於原判決所認罪名之判決
    者為限。此受理聲請再審之最後事實審法院，應就聲請再審
    理由之所謂「新證據」，是否具備事實審判決前已經存在，
    為法院、當事人所不知，事後方行發見之「嶄新性」，及顯
    然可認足以動搖原有罪確定判決，應為無罪、免訴、免刑或
    輕於原判決罪名之「顯然性」二要件，加以審查，為判斷應
    否准予開始再審之準據，有最高法院八十五年度台抗字第三
    ○八號裁定可參。若判決前已經當事人提出或聲請調查之證
    據，經原法院捨棄不採者，即非該條款所謂發見之新證據，
    不得據為聲請再審之原因（最高法院二十八年抗字第八號判
    例參照）。
三、經查，本院九十二年四月十五日九十二年度重上更(三)字第二
    十九號判決，認定再審聲請人即受判決人甲○○與同案被告
    張坤明，於八十七年十月十七日晚上九時至十時間，侵入新
    竹縣湖口鄉○○路一二七巷十五號被害人住處行竊，為被害
    人發現，二人合力，由聲請人自後抱住被害人，張坤明持砧
    板用力敲擊被害人頭部，之後以布條將被害人嘴巴摀住，並
    將之拖進房間綑綁，再以棉被蓋住其身體，確定被害人無法
    喊叫及移動後離去，嗣被害人因頭部遭鈍力打擊，造成顱骨
    凹陷性骨折及腦部損傷，於當日晚間至翌日凌晨一時間死亡
    ，其與張坤明共同殺害被害人死亡之行為，核其所為，係犯
    刑法第二百七十一條第一項殺人罪，認定聲請人犯罪及所依
    之證據取捨之理由，均已於判決內詳細論述，嗣聲請人不服
    提起上訴，亦經最高法院於九十二年七月十七日以九十二年
    度台上字第三八八三號判決駁回上訴而確定，有原確定判決
    及本院被告前案紀錄表在卷可稽。聲請人所指聲請再審之事
    由，有關其向法院聲請調查其於命案發生時所穿之衣褲，及
    內政部警政署刑事警察局鑑驗書二紙（八十七年度相字第六
    四六號相驗卷第二十頁、第二十一頁），血跡鑑定結果，可
    排除嫌疑人來自「阿輝」即聲請人褲子上血跡來自被害人血
    之可能，為對其有利證據等，係於事實審法院判決前業已存
    在，並經本院前審於原判決理由欄二、(六)詳為論述：「至於
    被告甲○○雖辯稱，其衣物經鑑識後無血跡反應云云。惟本
    件查獲被告時，距案發當時已一年餘，並未扣得被告甲○○
    當時所穿著之衣物，則甲○○之衣物縱無血跡反應，亦無從
    作為其未參與行凶殺人之認定」（本院九十二年度重上更(三)
    字第二十九號判決第十四頁）等，並非為法院、當事人所不
    知，不及調查斟酌，至其後始行發現之「新證據」；觀諸通
    篇，聲請人所指事項及所述理由，無非係關於本院確定之判
    決，就案內所有證據本於調查所得心證，分別定其取捨，而
    為事實之判斷，本屬職權之行使，聲請人仍執陳詞否認有前
    開之犯行，就犯罪事實之有無再事爭執，或對原判決所憑之
    採證有所質疑而已，其雖主張依據刑事訴訟法第四百二十條
    第一項第六款發見確實之新證據，實與未提出新證據無異。
    揆諸前揭之說明，自難認為有再審之事由。是其聲請再審為
    無理由，應予駁回。
四、據上論斷，應依刑事訴訟法第四百三十四條第一項，裁定如
    主文。
中    華    民    國    98    年    6     月    30    日
                  刑事第十三庭  審判長法  官  曾德水
                                      法  官  趙文卿
                                      法  官  林婷立
以上正本證明與原本無異。
如不服本裁定，應於收受送達後五日內向本院提出抗告狀。
                                      書記官  王增華
中    華    民    國    98    年    7     月    6     日


司法院資訊處製作；財團法人民間司法改革基金會備份。
